【裁判字號】    95,交聲更,29
【裁判日期】    950825
【裁判案由】    違反道路交通管理處罰條例聲明異議
【裁判全文】
臺灣臺北地方法院交通事件裁定        95年度交聲更字第29號
異  議  人  甲○○
即受處分人
上列異議人即受處分人因違反道路交通管理處罰條例事件，對於
交通部公路總局台北區監理所中華民國九十四年十月十八日所為
之處分（原處分案號：北監自裁字裁四０—Ｐ00000000
號），聲明異議，經本院於九十四年十二月三十日以九十四年度
交聲字第一二七六號裁定撤銷原處分後，受處分人不服提出抗告
，經臺灣高等法院於九十五年二月二十四日以九十五年度交抗字
第一四六號裁定發回本院，本院裁定如下：
    主      文
異議駁回。
    理      由
一、按汽車駕駛人在學校、醫院或其他設有禁止超車標誌、標線
    處所、地段或對面有來車交會或前行車連貫二輛以上超車者
    ，處新臺幣（下同）一千二百元以上二千四百元以下罰鍰，
    道路交通管理處罰條例第四十七條第二款定有明文。
二、原處分意旨略以：異議人即受處分人甲○○於民國九十四年
    一月二十七日十一時二十五分許，駕駛車牌號碼Ｙ二—九八
    二五號自用一般小貨車行經設有禁止超車標線路段之台九線
    一六二點三公里處，竟逾越雙黃線超車，適為在該路段執勤
    之花蓮縣政府警察局新城分局和平派出所（下稱舉發機關）
    警員羅文瑋、林耀興發現而將受處分人攔停，並以受處分人
    有違反道路交通管理處罰條例第四十七條第二款規定之行為
    掣發花蓮縣警察局九十四年一月二十七日花警交字第Ｐ00
    000000號舉發違反道路交通管理事件通知單予以舉發
    ，嗣受處分人於應到案日期前到案，經原處分機關函請舉發
    機關調查結果，仍認受處分人有上開違規行為，原處分機關
    乃依道路交通管理處罰條例第四十七條第二款（贅引第一項
    ）及違反道路交通管理事件統一裁罰基準表等規定，於九十
    四年十月十八日以北監自裁字裁四０—Ｐ00000000
    號裁決書裁處受處分人一千二百元罰鍰，且依同條例第六十
    三條第一項第一款（漏列第一款）規定並予記受處分人違規
    點數一點。
三、受處分人聲明異議意旨固不否認有於前揭時地跨越雙黃線超
    車之事實，惟矢口否認其有何違反道路交通管理處罰條例之
    行為，辯稱略以：
  (一)原處分機關即交通部公路總局臺北區監理所九十四年三月十
    一日北監自字第０九四六００七一八八號書函逕將伊提出申
    訴日期自九十四年二月四日擅改為同年月二十一日，應屬有
    誤。
  (二)舉發當時因伊駕駛車輛前方之大貨車沿路掉落雜物，待伊行
    至台九線一六二點九公里處（即出隧道口處）見前方視野良
    好且道路筆直，對向亦無來車，伊始跨越雙黃線超越前方大
    貨車，應屬阻卻違法之安全避險行為，然舉發員警僅發現伊
    跨越雙黃線超車之行為，卻無視伊所言另有他輛貨車掉落雜
    物之情，員警顯然選擇舉發違規較輕者，而任由情節較嚴重
    者繼續違規，其舉發行為顯有不當云云。
四、經查：
  (一)本件舉發通知單上所載受處分人應到案處所及應到案日期分
    別為交通部公路總局臺北區監理所板橋監理站及九十四年二
    月十一日，此有上開舉發通知單附卷可稽，且經本院函詢結
    果，受處分人確於九十四年二月四日向上開機關提出申訴，
    並經上開板橋監理站轉請原處分機關辦理，有交通部公路總
    局臺北區監理所九十五年七月二十六日北監自字第０九五六
    ０一二二二八號函檢附之交通違規案件陳述書、板橋監理站
    九十四年二月十六日北監板四字第０九四一一０００二七號
    函在卷足憑（附本院九十五年度交聲更字第二九號卷），受
    處分人於上開舉發通知單所載應到案日期前即提出申訴，其
    並未逾越申訴期限，合先敘明。
  (二)受處分人確有於前揭時地，駕駛上開車號車輛在設有禁止超
    車標線路段超車之違規事實，為受處分人所自承，並業據證
    人即開單告發之員警羅文瑋到庭證述明確，受處分人雖辯稱
    ：是因為前方車輛掉落物品，所以才會超越前方車輛云云，
    惟依證人羅文瑋證述：舉發當時其與另名員警林耀興站在對
    向車道，受處分人原先與其他約七、八輛汽車依序行駛在台
    九線由南往北方向之道路上，行駛至照片上橋後方一點點的
    位置時，受處分人便開始超車，其發現後在台九線一六二公
    里處攔停受處分人，依序行駛之車輛經過後，並沒有看到物
    品掉落在地上等情（見本院九十四年度交聲字第一二七六號
    卷第二十頁反面、二十一頁），若依序行駛之七、八輛車子
    中確有車輛於行進中沿路掉落物品，理應有許多車輛會有明
    顯之閃避行為，但在受處分人違規當時僅有其駕駛之車輛超
    越雙黃線，且依一般駕駛習慣，若前方車輛有掉落物品之情
    形，應採取減速閃避之方式，受處分人竟在單向雙線道之路
    上以逾越雙黃線而超越前方數輛車輛之方式超車，如遇對向
    來車，顯然更為危險，受處分人辯稱其係避險行為云云，實
    非可採。
  (三)受處分人另辯以其駕駛之車輛是框式小貨車，並非證人羅文
    瑋所述之吉普車等詞，並提出行車執照為證，然證人羅文瑋
    證述受處分人當時駕駛之車輛是越野車，類似吉普車乙節（
    見本院第一二七六號卷第二十一頁反面），再觀諸受處分人
    於本院調查中所提出之車輛外觀之照片，自車輛正前方角度
    面對時所看到的是高起之車身，車前擋風玻璃順勢而下是一
    大片引擎蓋，極類似吉普車或越野車之車型，而與一般人印
    象中之小貨車顯然不同，有車輛外觀照片附本院卷可參（附
    本院九十五年度交聲更字第二九號卷），是證人羅文瑋上開
    證述應係針對見到違規車輛之第一印象而言，若否，其自可
    依照開單時依據行車執照記載之「自用小貨車」說明即可，
    證人羅文瑋之敘述更可說明其對於當時超車車輛之印象深刻
    ，並非誤認車輛。受處分人有於前揭時地駕駛上開車號車輛
    在設有禁止超車標線路段超車之違規行為，洵堪認定。至於
    舉發地點雙黃線之劃設是否適當，係屬行政機關行政裁量之
    範圍，非本院在調查本件原處分是否違法時，所應審酌者，
    附此敘明。
五、綜上所述，受處分人確有於前揭時地駕駛上開車號車輛在設
    有禁止超車標線路段超車之違規行為，從而原處分機關乃依
    道路交通管理處罰條例第四十七條第二款（贅引第一項）及
    違反道路交通管理事件統一裁罰基準表等規定，於九十四年
    十月十八日以北監自裁字裁四０—Ｐ00000000號裁
    決書裁處受處分人一千二百元罰鍰，且依同條例第六十三條
    第一項第一款（漏列第一款）規定並予記受處分人違規點數
    一點，核無違誤（道路交通管理處罰條例雖於九十四年十二
    月二十八日修正，九十五年七月一日施行，然關於道路交通
    管理處罰條例第四十七條規定僅係文字之修正，法律效果並
    無不同，依行政罰法第五條前段規定，應適用行政機關最初
    裁處時之法律即修正前道路交通管理處罰條例第四十七條第
    二款，附此說明），本件受處分人之異議為無理由，自應將
    其異議駁回。
據上論斷，應依道路交通案件處理辦法第十九條，裁定如主文。
中    華    民    國    95    年    8     月    25    日
                  交通法庭    法  官  黎惠萍
上正本證明與原本無異。
如不服本裁定，應於裁定送達後5日內向本院提出抗告狀。
                              書記官  楊麗娟
中    華    民    國    95    年    8     月    29    日


司法院資訊處製作；財團法人民間司法改革基金會備份。
